【裁判字號】    95,訴,134
【裁判日期】    950914
【裁判案由】    違反槍砲彈藥刀械管制條例
【裁判全文】
臺灣宜蘭地方法院刑事判決               95年度訴字第134號
公  訴  人  臺灣宜蘭地方法院檢察署檢察官
被      告  甲○○
選任辯護人  李秋銘律師
            黃金亮律師
上列被告因違反槍砲彈藥刀械管制條例案件，經檢察官提起公訴
（94年度偵字第2957號），本院判決如下：
    主  文
甲○○未經許可，寄藏可發射子彈具有殺傷力之改造手槍，處有
期徒刑參年貳月，併科罰金新臺幣參萬元，罰金如易服勞役，以
新臺幣貳仟元折算壹日，扣案之仿FN廠半自動手槍製造之改造手
槍壹支（含彈匣，槍枝管制編號：0000000000號）沒收。
    事  實
一、甲○○明知可發射子彈具有殺傷力之改造手槍以及子彈，係
    屬違禁物，未經許可，不得寄藏，竟基於寄藏可發射子彈具
    有殺傷力之改造手槍以及子彈之犯意，於民國91年底某日，
    在位於宜蘭縣羅東鎮金鶴KTV內，受其友人曾銀圳（於92年5
    月24日死亡）之委託，代為保管仿FN廠半自動手槍製造之金
    屬玩具手槍，更換土造金屬槍管改造而成，具殺傷力之改造
    手槍1支（含彈匣）及具直徑約8mm之金屬彈頭，亦有殺傷力
    之土造子彈1顆。甲○○取得前開槍、彈後，即將之藏放於
    其原位於金鶴KTV附近之租屋處房間內，嗣於94年9月19日凌
    晨3時45分許，持前開槍、彈，夥同林建順、陳心傑及真實
    姓名年籍不詳之成年男子10餘名，共同至宜蘭縣宜蘭市河濱
    公園內之籃球場旁，毆打呂英璿、劉人佑、張育綸、林宗翰
    、陳世平、游丞業、游明恆等人（涉嫌傷害部分，業據撤回
    告訴），期間甲○○並曾亮槍壯勢。迨經警查悉追緝後，始
    於94年10月3日下午3時5分許，將其受寄藏並取出壯勢之前
    開槍、彈持交警方查扣。
二、案經宜蘭縣警察局移送臺灣宜蘭地方法院檢察署檢察官偵查
    起訴。
    理  由
一、訊據被告甲○○固坦承於91年底某日，因受曾銀圳所託而將
    扣案槍、彈藏放在其原位於宜蘭縣羅東鎮金鶴KTV附近之租
    屋處房間內，並於94年9月19日凌晨3時45分許，持前開槍、
    彈至宜蘭縣宜蘭市河濱公園取出壯勢之情。然矢口否認扣案
    槍、彈具有殺傷力，且另辯稱：94年9月19日凌晨3時45分許
    ，在宜蘭縣宜蘭市河濱公園發生之事件後，被告自動交出槍
    、彈，應符合自首要件云云。
二、惟查：
（一）被告於94年10月3日下午3時5分許，將其受曾銀圳委託寄
      藏，並於94年9月19日凌晨3時45分許取出壯勢之前開槍、
      彈交予警方查扣後，經送內政部警政署刑事警察局分別以
      性能檢驗法及試射法鑑定結果，認：送鑑改造手槍1支（
      含彈匣，槍枝管制編號：0000000000號），係由仿FN廠半
      自動手槍製造之玩具金屬手槍，更換土造金屬槍管改造而
      成之改造手槍，機械性能良好，可擊發適用子彈，認具殺
      傷力。另送鑑子彈1顆，係土造子彈，具直徑8mm之金屬彈
      頭，試射結果，可擊發，認具殺傷力，有內政部警政署刑
      事警察局94年10月17日刑鑑字第0940154120號槍彈鑑定書
      在卷可憑（參見偵查卷第43至45頁）。又槍枝之所以具殺
      傷力，係指其足堪擊發具有殺傷力之子彈，所謂性能檢驗
      法，係指實際操作、檢測送驗槍枝之機械結構與功能是否
      完整良好，如其結構完整且擊發功能良好正常，則認該槍
      枝可供擊發適用之子彈使用。而槍枝之機械結構與功能之
      檢測包含槍管、滑套（轉輪）之材質；滑套、撞針之運作
      情形；扳機與擊錘運作、連動情形；撞針之力道等等，與
      擊發子彈時可能牽涉之運作部位有關為主。鑑定過程中，
      鑑定人員如認槍管之機械結構與功能有疑義者，例如發現
      槍枝具塑膠槍管、槍管（或槍機）閉鎖不良等情形，依內
      政部警政署刑事警察局所訂標準作業程序，則改以動能試
      射法鑑定。再者，美國聯邦調查局發行之Handbook of
      Forensic Science內所載之「Function examinations」
      與該局所訂標準作業程序之性能檢驗法雷同；再者，英國
      實務上對於槍枝「致命性」之判斷，只需經Gunsmith（即
      製造、修理槍械之專門技術人員）證明其功能正常，無須
      經過試射證明其實施功能，法官即可據以判定其為「致命
      武器」，該局所訂標準作業程序之「性能檢驗法」與世界
      先進各國之鑑驗方法無異，亦經該局95年7月21日刑鑑字
      第0950062700號函說明甚詳。本件扣案改造手槍，係更換
      土造金屬槍管改造而成，鑑定時未見擊發子彈時可能牽涉
      之槍枝運作部位有何機械結構或功能上之疑義存在，機械
      性能良好，是鑑定機關以性能檢驗法據以認定送鑑槍枝具
      有殺傷力，與世界先進各國鑑定標準同步，實無可受質疑
      之處，基上，應認扣案之槍、彈均具有殺傷力，應甚明確
      ，被告辯稱扣案槍、彈並無殺傷力云云，並不足採。
（二）又查，被告於91年底某日，即受曾銀圳之委託，代為保管
      扣案之前開槍、彈，並將之藏放於其原位於金鶴KTV附近
      之租屋處房間內等情，業據被告自承在卷，倘若扣案之前
      開槍、彈不具殺傷力，非屬槍砲彈藥刀械管制條例所列之
      管制槍、彈違禁物，曾銀圳隨意放置即可，何需特將前開
      槍、彈交付被告代為保管？又倘若被告認定所保管之槍、
      彈不具殺傷力，非屬槍砲彈藥刀械管制條例所列之管制槍
      、彈違禁物，又何以自曾銀圳處取得前開槍、彈即守約藏
      放於其原居處房間內達2、3年之久？則被告寄藏曾銀圳所
      有之前開槍、彈之時，應已知悉前開槍、彈必具有殺傷力
      ，已為灼然。本件事證明確，被告犯行，應予依法論科。
（三）有關本案是否構成自首，涉及被告於94年10月3日下午3時
      5分許持交其所寄藏之前開槍、彈予警方查扣，是否符合
      「對於未發覺之罪自首而受裁判」之要件？按所謂「發覺
      」，並非以有偵查犯罪權責之機關或人員確知其人犯罪無
      誤為必要；如有確切之根據因而對犯人發生合理之懷疑，
      即足當之。而所謂之發覺犯罪事實，祇須有偵查犯罪職權
      之公務員，已知該犯罪事實之梗概為已足，無須確知該犯
      罪事實之真實內容為必要。亦即所謂未發覺，乃指犯罪事
      實未為有偵查犯罪職權之公務員所發覺，或犯罪事實雖已
      發覺，而犯人為誰尚不知者而言。但此所謂之發覺犯罪事
      實，只須有偵查犯罪職權之公務員，已知該犯罪事實之梗
      概為已足，無須確知該犯罪事實之真實內容為必要，而所
      知之人亦僅須知其有犯罪嫌疑即為犯罪業已發覺，不以確
      定其人為該犯罪之真兇無訛為必要，最高法院著有89年度
      臺上字第110號、88年度臺上字第5927號判決要旨可資參
      照。經查，證人即查獲員警乙○○於本院審理時證稱：被
      告在案發後之94年9月20日為警初訊時曾經陳述現場打架
      之人有人持槍，但當時被告並未承認為其持槍，伊當時告
      知被告如果有槍要將槍交出來，但並不知係由被告持槍，
      警方經幾日查訪後即知悉係綽號「鱔魚」之人持槍，未久
      ，亦知悉綽號「鱔魚」之人即為被告，至此，伊試圖與被
      告聯絡，但均聯絡不上，期間被告均未親自或請託別人告
      知警方其持槍之犯行，迨94年10月3日被告始致電警方表
      明投案之意，並交出其所寄藏，並於94年9月20日攜至宜
      蘭縣宜蘭市河濱公園之本案改造手槍及子彈等語（參見本
      院卷第66至69頁）。則被告係於94年10月3日始承認自己
      持有（寄藏）扣案槍、彈，而在此之前，警方已從查訪中
      知悉94年9月20日凌晨3時45分許，在宜蘭縣宜蘭市河濱公
      園亮槍之人為被告，是堪認被告犯本案之罪，在被告供承
      持有（寄藏）槍、彈之前，已被有偵查權限之員警發覺。
      則被告於94年10月3日交出槍、彈供警處置之舉，顯非自
      首。
三、論罪科刑之理由
（一）被告行為後，刑法業於94年2月2日經總統以華總一義字第
      09400014901號令修正公布，並於95年7月1日施行，參酌
      最高法院95年5月23日刑事庭第8次會議決議，新刑法第2
      條第1項之規定，係規範行為後法律變更所生新舊法律比
      較適用之準據法，於新刑法施行後，應適用新刑法第2條
      第1項之規定，為「從舊從輕」之比較。新刑法第11條之
      規定，係將刑法以外之其他刑事特別法有「刑罰」及「保
      安處分」之「法律」之情形，明確規範其適用原則，不涉
      及行為人罪刑之結果，另新刑法第55條關於想像競合之規
      定，為法理之明文化，非屬法律之變更，均不生新舊法比
      較適用之問題。另於比較時應就罪刑有關之共犯、未遂犯
      、想像競合犯、牽連犯、連續犯、結合犯，以及累犯加重
      、自首減輕暨其他法定加減原因（如身分加減）與加減比
      例等一切情形，本於統一性及整體性原則，綜其全部罪刑
      之結果而為比較。本案涉及法律變更之部分經附表所示比
      較新舊刑法之規定，以新刑法有利於被告，依新刑法第2
      條第1項但書規定，自應適用最有利於被告之新刑法。
（二）核被告所為，係犯槍砲彈藥刀械管制條例第8條第4項之未
      經許可寄藏可發射子彈具有殺傷力之改造手槍罪及同條例
      第12條第4項之未經許可寄藏子彈罪。又「寄藏」之受人
      委託代為保管，其保管之本身所為之「持有」，既係「寄
      藏」之當然結果，法律上自宜僅就「寄藏」行為為包括之
      評價（最高法院74年度臺上字第3400號判例意旨可資參照
      ），是以不應就被告持有扣案槍彈再論以未經許可持有可
      發射子彈具有殺傷力之改造手槍及子彈罪。又被告同時寄
      藏改造手槍及子彈，以一寄藏行為而觸犯二種罪名，為想
      像競合犯，應從一重論以寄藏改造手槍罪。末按刑法第59
      條之酌量減輕其刑，必於犯罪之情狀，在客觀上足以引起
      一般同情，認為即予宣告法定低度刑期，猶嫌過重者，始
      有其適用。雖被告尚屬年輕，且係因友人之託代為保管藏
      放扣案槍、彈，另被告嗣後與被害人呂英璿、劉人佑、張
      育綸、林宗翰、陳世平、游丞業、游明恆均達成和解，並
      經被害人撤回告訴在案，此有和解書及撤回告訴狀在卷可
      稽，然被告於寄藏槍、彈之初，未主動向員警報繳，藏匿
      期間甚長，於94年9月20日當日，公然持槍、彈至公共場
      所壯勢之行徑，對社會治安危害甚鉅，要若擦槍走火，將
      產生無可挽回之悲劇，對於警方第1次初訊時之詢問亦未
      肯坦承犯行，類此犯行並不足以引起一般人之同情，衡情
      仍無可憫恕之處，本院幾經斟酌，認應無刑法第59條之適
      用，附此敘明。爰審酌槍彈之非法持有，危害人身安全及
      社會秩序至鉅，而為國法懸為厲禁，並經各類教育及傳媒
      宣導週知歷數十年，被告應無不知之理，詎猶未經許可寄
      藏改造槍彈，藐視公共規範，欠缺守法觀念，甚為可訾，
      應予非難，惟念被告犯後尚知坦承寄藏槍、彈犯行，態度
      尚佳等一切情狀，量處如主文所示之刑，並就罰金如易服
      勞役部分，亦審酌上情，諭知以新臺幣2,000元折算1日之
      折算標準。
（三）扣案之仿FN廠半自動手槍製造之改造手槍1支（含彈匣，
      槍枝管制編號：0000000000號），屬違禁物，不問屬於犯
      人與否，應遵從刑從屬主刑原則，依新刑法第38條第1項
      第1款規定宣告沒收，至具有殺傷力之土造子彈1顆，經試
      射後，業已滅失，非屬違禁物，不予沒收之宣告，附此敘
      明。
據上論斷，應依刑事訴訟法第299條第1項前段、槍砲彈藥刀械管
制條例第8條第4項、第12條第4項，刑法第2條第1項但書、第11
條前段、第55條、第42條第3項、第38條第1項第1款，判決如主
文。
本案經檢察官沈念祖到庭執行職務
中    華    民    國    95    年    9     月    14    日
                  刑事第三庭審判長法  官    林惠玲
                                  法  官    劉家祥
                                  法  官    郭淑珍
以上正本證明與原本無異。
如不服本判決應於收受本判決後10日內向本院提出上訴書狀，其
未敘述上訴理由者，並得於提起上訴後10日內向本院補提理由書
狀(均須按他造當事人之人數附繕本)「切勿逕送上級法院」。
                                  書記官    林秀麗
中    華    民    國    95    年    9     月    15    日
附錄法條：
槍砲彈藥刀械管制條例第8條第4項
未經許可，持有、寄藏或意圖販賣而陳列第1項所列槍枝者，處3
年以上10年以下有期徒刑，併科新臺幣700萬元以下罰金。
槍砲彈藥刀械管制條例第12條第4 項
未經許可，持有、寄藏或意圖販賣而陳列子彈者，處5年以下有
期徒刑，併科新台幣300萬元以下罰金。
附表：
┌───┬───────┬────────┬──────┐
│比較  │舊刑法於本案適│新刑法於本案適用│依從舊從輕原│
│法條  │用之法律效果  │之法律效果      │則比較結果  │
├───┼───────┼────────┼──────┤
│刑法第│修正前刑法第42│修正後刑法第42條│修正後刑法折│
│42條  │條第2項規定， │第3項規定，易服 │算標準使被告│
│      │易服勞役以銀元│勞役以新臺幣    │易服勞役日數│
│      │1元以上，銀元3│1,000 元、2,000 │減少，以新刑│
│      │元以下折算1日 │元、3,000元折算1│法較有利於被│
│      │，另依修正前罰│日，是至少以新  │告。又本案經│
│      │金罰鍰提高標準│臺幣1,000元折算1│諭知科罰金新│
│      │條例第2條規定 │日，惟易服勞役期│臺幣30,000元│
│      │提高100倍後， │限為1年。       │後，折算結果│
│      │易服勞役標準頂│                │未逾6個月之 │
│      │多以銀元300元 │                │日數，亦應以│
│      │即新臺幣900元 │                │新刑法較有利│
│      │折算1日，惟易 │                │於被告（臺灣│
│      │服勞役期限為6 │                │高等法院暨所│
│      │個月。        │                │屬法院因應新│
│      │              │                │修正刑法施行│
│      │              │                │座談會彙編第│
│      │              │                │16頁以下）。│
├───┴───────┴────────┴──────┤
│經綜合比較全部罪刑之結果：                            │
│罰金易服勞役之折算標準以新刑法較有利於被告，應一體適用│
│裁判時之新刑法。                                      │
└───────────────────────────┘


司法院資訊處製作；財團法人民間司法改革基金會備份。
